臺灣高等法院高雄分院刑事判決　　　　　九十三年度上易字第三四一號
　　上　訴　人　台灣高雄地方法院檢察署檢察官
　　被　　　告　甲○○
右上訴人因被告業務侵占等案件，不服臺灣高雄地方法院九十三年度易字第二九九號
中華民國九十三年四月廿六日第一審判決（起訴案號：臺灣高雄地方法院檢察署九十
二年度偵續字第七八號），提起上訴，本院判決如左：
      主      文
原判決撤銷。
甲○○為他人處理事務，意圖為自己不法之利益，而為違背其任務之行為，致生損害
於本人之財產，處有期徒刑陸月，如易科罰金，以佰元折算壹日。
      事      實
一、甲○○係高雄市○鎮區○○街一七四巷五弄六號廣艦企業有限公司（下稱廣艦公
    司）設在大陸地區廣東省東莞市之廣健電子廠之顧問，負責顧問及仲介客戶之業
    務，而於民國（下同）八十九、九十年間仲介大陸地區之查斯特資訊有限公司（
    下稱查斯特公司）、崧森電子廠及鋒林電機公司（下稱鋒林公司）與廣艦公司訂
    立買賣契約，廣艦公司先後出售整流器等貨品與該三家公司廠商，貨款依次為港
    幣（下同）廿五萬八千元、六十一萬四千九百元、卅五萬四千元。九十年六月十
    五日甲○○受廣艦公司委派，至鋒林公司（設廣東省深圳市五聯鄉○○○村○○
    路一一０號），協調給付貨款事宜，而係為廣艦公司處理事務之人，詎甲○○意
    圖為自己不法之利益，未經廣艦公司之同意，擅自與鋒林公司負責人林碧洋簽立
    協議書，將鋒林公司積欠廣艦公司之貨款十五萬元，抵扣其仲介查斯特公司向鋒
    林公司購買整流器之貨款十五萬元，及其私人借款三萬元，並向林碧洋取得餘款
    十七萬四千元，得手後，未交回廣艦公司，而為違背其任務之行為，致生損害於
    廣艦公司之財產。嗣經廣艦公司追索貨款，始知上情。
二、案由廣艦公司訴請台灣高雄地方法院檢察署檢察官偵查起訴。
      理      由
一、按我國憲法第四條明定「中華民國領土，依其固有之疆域，非經國民大會之決議
    ，不得變更之」，而國民大會未曾為變更領土之決議。又憲法增修條文第十一條
    規定「自由地區與大陸地區間人民權利義務關係及其他事務之處理，得以法律為
    特別規定」。另台灣地區與大陸地區人民關係條例第二條第二款更指明「大陸地
    區：指台灣地區以外之中華民國領土」。該條例第七十五絛復規定「在大陸地區
    或在大陸艦、航空器內犯罪，雖在大陸地區曾受處罰，仍得依法處斷。但得免其
    刑之全部或一部之執行」。是大陸地區現在雖因事實上之障，為我國主權所不
    及，但在大陸地區犯罪，仍應受我國法律之處罰，即明示大陸地區猶屬我國領域
    ，被告為我國人民，而在我國領域內犯罪，自應受我國法律之審判，合先明（
    最高法院八十九年台非字第九十四號判決參照）。
二、訊據被告甲○○對於前開為廣艦公司設在大陸地區廣東省東莞市之廣健電子廠之
    顧問，負責顧問及仲介客戶之業務，於八十九、九十年間，仲介查斯特公司等三
    家公司廠商，與廣艦公司訂定買賣契約，廣艦公司先後出售整流器等貨品與該三
    家公司廠商，貨款依次為廿五萬八千元、六十一萬四千九百元、卅五萬四千元，
    於九十年六月十五日，受公司委派與鋒林公司協調，未經公司同意擅自與鋒林公
    司簽立協議書，為上述之協議，並向鋒林公司負責人林碧洋取得十七萬四千元等
    事實，供承不諱，而否認有背信犯行，辯稱：伊未經廣艦公司同意，擅自與鋒林
    公司簽訂協議，雖有不合，但該三萬元借款，係廣艦公司有支票到期，公司負責
   人王偉豐要伊先向鋒林公司借款，伊借得三萬元後，即交給王偉豐，並非伊私人
    借款，其餘十七萬四千元，伊有交給公司會計江小姐，伊並無背信云云。
三、惟查：
  (一)前開事實，已據告訴人廣艦公司負責人王偉豐於偵審中指訴綦詳，並有被告與鋒
    林公司負責人林碧洋簽訂之協議書影本附卷可稽（他字卷第六頁）。而該三萬元
    借款，係被告私人之借款，已據證人林碧洋於檢察官偵查中證述無訛（偵續卷第
    卅七頁）。被告如係為公司借款，自必向林碧洋表明，林碧洋既證稱係被告私人
    之借款，顯見並非為公司所借無疑。又被告於檢察官偵訊時，就鋒林公司給付之
    十七萬四千元，供稱係交給公司會計許小姐即王偉豐之妻許月英（偵續卷第十三
    頁反面），迨證人許月英於原審證稱「九十年六月十五日，伊人在台灣，沒有收
    到這筆錢」（原審卷第卅六頁），始又改稱係交給會計江小姐，被告就其親身經
    歷之行為，前後供述不一，足證所供不實，尚難採信。
  (二)綜上所，本案事證已臻明確，被告所辯，顯係卸責之詞，殊無足採，其犯行洵
    堪認定。
四、查被告受廣艦公司之委派，與鋒林公司協調貨款事宜，係屬為廣艦公司處理事務
    之人，乃意圖為自己不法之利益，而為違背其任務之行為，致生損害於廣艦公司
    之財產，核其所為，係犯刑法第三百四十二條第一項之背信罪。公訴意旨認被告
    此部分行為，係犯侵占罪，尚有未洽，起訴法條應予變更。
五、原審就被告此部分行為，認被告係在我國領域外犯罪，而諭知無罪之判決，尚有
    未洽。檢察官上訴意旨執此指摘原判決不當，為有理由，自應將之撤銷改判。爰
    審酌被告為他人處理事務，不思忠人之託，而為違背其任務之行為，致告訴人受
    損害，犯罪後飾詞卸責，未見悔意等一切情狀，量處如主文所示之刑，並諭知易
    科罰金之折算標準。
六、公訴意旨另以：被告為廣艦公司之顧問，負責顧問及仲介客戶之業務，其仲介客
    戶需負責該客戶之債信問題，並可抽一定比例之佣金，詎被告竟基於意圖為自己
    不法所有之概括犯意，自八十九年十一月起至九十年六月間止，明知查斯等公司
    、崧森電子廠及鋒林電機公司已債信不良，為圖賺領佣金，猶連續仲介廣艦公司
    與該三家公司訂定買賣契約，並大力擔保該三家公司債信良好，必能給付貨款，
    致廣艦公司不疑，分別出售整流器等貨品與該三家公司，貨款分別為廿五萬八千
    元、六十一萬四千九百元、卅五萬四千元，詎廣艦公司出貨後，該三家公司均未
    依約支付貨款，查斯特公司及崧森電子廠並分別宣告倒閉，致廣艦公司追償無著
    而受損害；因認被告涉犯刑法第三百四十二條第一項之背信罪嫌等情。經查：
  (一)訊據被告否認有此部分犯行，辯稱：伊於仲介查斯特等三家公司與廣艦公司簽訂
    買賣契約時，並不知該三家公司之債信不良，如知已債信不良，伊不會仲介，因
    收不到貨款，伊即不能取得仲介之佣金，且廣艦公司是否與客戶訂約，仍由董事
    長決定等語。
  (二)被告係以仲介客戶向廣艦公司購買貨品，收取貨款抽取一定比例之佣金，故如收
    不到貨款，被告將不能賺取佣金，是被告如明知查斯特等三家公司廠商已債信不
    良，要無為廣艦公司仲介之理。且查斯特公司係於九十年六月廿六日始宣告倒閉
    ，崧森電子廠亦係於廣艦公司出貨後六十日，廣艦公司前往收款，始行倒閉，此
    為告訴意旨所明。此外，並無任何證據可證明被告於仲介時，即已知查斯特等
    公司廠商已債信不良，自不能以被告仲介後，所仲介之客戶倒閉，而謂被告於仲
    介時已知客戶之債信不良。此部分尚不能證明被告犯罪，因此部分行為時間，與
    前開論罪部分同為其擔任廣艦公司之顧問期間，如成立犯罪，即有連續犯之裁判
    上一罪關係，故不另為無罪之諭知。
據上論斷，應依刑事訴訟法第三百六十九條第一項前段、第三百六十四條、第二百九
十九條第一項前段、第三百條、刑法第三百四十二條第一項、第四十一條第一項，罰
金罰鍰提高標準條例第一條前段、第二條，判決如主文。
本案經檢察官沈紹嘉到庭執行職務。
中    華    民    國     九十三     年       九       月     二十一     日
                              臺灣高等法院高雄分院刑事第八庭
                                  審判長法官  洪慶鐘
                                        法官  趙文淵
                                        法官  曾玉英
右正本證明與原本無異。
不得上訴。
                                      書記官  彭筱瑗
中    華    民    國     九十三     年       九       月    二十三      日
附錄：本判決論罪科刑法條：
刑法第三百四十二條第一項
為他人處理事務，意圖為自己或第三人不法之利益或損害本人之利益，而為違背其任
務之行為，致生損害於本人之財產或其他利益者，處五年以下有期徒刑、拘役或科或
併科一千元以下罰金。
                                                                  Ａ
